【裁判字號】    98,消債抗,224
【裁判日期】    981127
【裁判案由】    聲請更生程序
【裁判全文】
臺灣高雄地方法院民事裁定           98年度消債抗字第224號
抗  告  人  甲○○
上列當事人聲請消費者債務清理事件，不服中華民國98年3 月9
日本院第一審裁定（原審：98年度消債更字第286 號），提起抗
告，本院裁定如下：
    主  文
抗告駁回。
抗告程序費用由抗告人負擔。
    理  由
一、抗告意旨略以：抗告人於民國95年5 月間與安泰商業銀行等
    債權人就無擔保債務成立協商清償方案，當時其積欠銀行之
    總債務為新臺幣（下同）3,635,280 元，並協議計分120 月
    、每月還款金額為30,294元，惟因抗告人每月薪資收入僅約
    20,000餘元，是上揭協商條件顯已逾抗告人能力，而屬過苛
    ，致抗告人於97年2 月間因無力履行而毀諾；又原審裁定雖
    以依抗告人配偶楊文毓資力尚足以供資助抗告人清償債務為
    由，而認抗告人並非毫無資力清償債務，然抗告人早已於97
    年11月間與配偶離婚，原審漏未審酌此情，自有違誤；況抗
    告人自98年2 月已自原服務公司離職，而無任何收入來源，
    顯亦屬無資力清償債務。因之，原審認事用法既有違誤，爰
    提起本件抗告，請求廢棄原裁定，並准為更生聲請等語。
二、按債務人與金融機構協商成立者，不得聲請更生或清算，但
    因不可歸責於己之事由，致履行顯有重大困難者，不在此限
    ；本條例施行前，債務人依金融主管機關協調成立之中華民
    國銀行公會會員辦理消費金融案件無擔保債務協商機制與金
    融機構成立之協商，準用前項之規定，消費者債務清理條例
    第151 條第5 項、第6 項分別定有明文。是債務清償方案成
    立後，應由債務人按其條件履行，除因事後發生情事變更，
    在清償期間內之收入或收益減少，或支付之費用增加，致該
    方案履行困難甚或履行不能，而有不可歸責於己之事由，始
    能准許債務人聲請更生或清算，以避免債務人任意毀諾已成
    立之協商，濫用更生或清算之裁判上債務清理程序。蓋以債
    務清償方案係經當事人行使程序選擇權所為之債務清理契約
    ，債務人應受該成立之協議所拘束。債務人既已與金融機構
    協商成立，如認該協商方案履行有其他不適當情形，自仍應
    再循協商途徑謀求解決。
三、經查：
(一)、抗告人於95年5 月間依「中華民國銀行公會會員辦理消費金
    融案件無擔保協商機制」與各債權銀行協商成立，當時其積
    欠銀行之總債務為3,635,280 元，每月應繳金額30,294元，
    共計分120 期清償，惟抗告人於履行數期後隨即於97年2 月
    間毀諾、未依協議還款，此有卷附協議書、財團法人金融聯
    合徵信中心信用報告等資料附卷可參，且為抗告人所自承，
    合先敘明。
(二)、至抗告人雖陳稱：其每月薪資金額僅約20,000餘元，顯已無
    資力履行每月還款金額30,294元之協商條件，而謂協商條件
    顯屬過苛，其毀諾確有不可歸責於己事實云云。然查，抗告
    人之平均每月薪資金額於95年協商成立時約為8,740 元、96
    年約為19,041元等情，有卷附財政部高雄市國稅局95、96年
    度綜合所得稅各類所得資料清單、扣繳憑單可稽，而迄至聲
    請更生時平均每月薪資約20,000餘元一節，亦據抗告人提出
    存摺薪資入帳明細為證，另抗告人自95年5 月協商成立後迄
    至97年2 月毀諾之際，業均依期償還協商款等情，則有前揭
    財團法人金融聯合徵信中心信用報告可稽，且為抗告人所自
    承，而可認定。因之，抗告人自95年協商成立時迄至97年2
    月毀諾間，其薪資收入既無明顯客觀變化，且衡諸抗告人亦
    能按期清償協商款長達20餘期，則顯見其除薪資來源外，應
    尚有其他收入來源可供清償債務，準此，抗告人既未據實提
    出其他收入來源及金額以供本院審酌，則抗告人僅憑前揭薪
    資收入金額顯低於每月協商還款金額，而謂協商條件過苛，
    毀諾具有不可歸責於己事由一節，是否可採，已非無疑；其
    次，參以原審卷附戶籍謄本所揭，固可認定抗告人業已於97
    年11月11日與其配偶楊文毓離婚之事實，惟抗告人早於同年
    2 月間即未依協商條件還款而毀諾，因之，足見抗告人主張
    楊文毓因離婚未能繼續資助償還協商款而致毀諾云云，亦非
    可採；至抗告人雖復謂其業已於98年2 月間離職而無收入來
    源云云，惟抗告人除均未提出任何證明供證明上揭離職事實
    外，依前所述，抗告人既尚有其他收入來源可供償還借款，
    且其早於97年2 月間即已毀諾而未依協商條件還款，徵見抗
    告人上揭所陳，亦不足採為認定抗告人毀諾有不可歸責於己
    之事由。
四、綜上所述，抗告人於協商成立後，難認有何不可歸責於己之
    法自有未合，抗告人求為廢棄原裁定，為無理由，應予駁回
    。
五、據上論結，本件抗告為無理由。依消費者債務清理條例第15
    條、民事訴訟法第495 條之1 第1 項、第449 條、第95條、
    第78條，裁定如主文。
中    華    民    國    98    年    11    月    27    日
                     民  事  庭審判長法      官   林玉心
                                     法      官   郭宜芳
                                     法      官   鄭子文
以上為正本係照原本作成。
本件不得抗告。
中    華    民    國    98    年    11    月    27    日
                                     書  記  官   林國龍


司法院資訊處製作；財團法人民間司法改革基金會備份。
